【裁判字號】    90,上易,825
【裁判日期】    900629
【裁判案由】    違反動產擔保交易法
【裁判全文】
臺灣高等法院臺南分院刑事判決            九十年度上易字第八二五號       Ｃ
      上  訴  人
      即  被  告  甲○○○
右上訴人因違反動產擔保交易法案件，不服中華民國九十年四月十三日台灣台南地方
法院九十年度易緝字第廿四號第一審判決（起訴案號：臺灣台南地方法院檢察署八十
七年度偵字第一一○八五號），提起上訴，本院判決如左：
      主      文
上訴駁回。
      事      實
一、甲○○○於民國（下同）八十七年一月九日，以動產擔保交易附條件買賣方式，
    向設於台北市○○○路○段二七○號五樓「匯豐汽車」股份有限公司（下稱匯豐
    公司）購買Ｎ七─九二五六號小貨車一輛，為動產擔保交易之債務人。雙方約定
    總金額為新台幣（下同）五十四萬五千一百八十四元，頭期款已付九萬八千元，
    餘自八十七年八月十日起，至八十九年一月十日止分期給付，以每月一期，每期
    付款三萬零二百八十六元，並約定標的物即上開車輛存放地點，為台南縣佳里鎮
    ○○路二二六巷五五號，在價金未付清前，標的物所有權仍歸匯豐公司所有，買
    受人甲○○○僅得占有使用，不得任意遷移、出賣、出質、移轉、抵押或為其他
    處分。詎甲○○○於取得上開小貨車，第一期起即拒繳，並意圖為自己不法之利
    益，於八十七年八月間，將該標的物遷移，逃匿不知去向，致債權人匯豐公司追
    索無著，足生損害於匯豐公司。
二、案經匯豐公司訴由台灣台南地方法院檢察署檢察官偵查起訴。
      理      由
一、訊據上訴人即被告供承於右揭時地，偕其夫陳國備向匯豐公司，以動產擔保交易
    附條件買賣方式，購買小貨車一輛之事實。惟否認有違反動產擔保交易法犯行，
    辯稱：伊女兒陳姵妏因開設安親班須用車，故商議由伊擔任保證人，對保簽名後
    ，伊即將身分證及印章交其女兒，先行離去，不知本件係以其名義購買，且迄今
    伊亦未見到車子，伊夫及女兒現行蹤不明云云。
二、經查被告係以自己為買受人，向告訴人以附條件買賣方式，購買前開汽車一輛之
    事實，業據告訴人匯豐公司及告訴人代理人陳明華指訴在卷，復有附條件買賣合
    約、動產擔保交易附條件買賣設定登記申請書附卷足憑。況負責出售本件汽車與
    被告之匯豐公司業務員林俊吉到庭供稱：訂立契約過程中，因被告係女性，如以
    被告名義購車保險費率較低，伊曾當場向被告說明，且買受人較保證人須多簽二
    份文件，唯有持被告身分證明文件，始得領取牌照，交車當日被告與其夫均在場
    。惟被告簽名後，即有事先走，伊乃將車輛資料交給被告之夫，該車嗣後在台南
    市○○路巷子裡拖回，取回時並無人爭執等語（詳原審卷第卅七頁）。被告對證
    人林俊吉所述交車過程並無異議（詳原審卷第三十七頁），足見被告辯稱不知前
    開車輛係以伊名義所購買，也沒見過車子云云，為卸責之詞，委無可取。又被告
    僅繳付頭期款，其餘付分期款均未繳納，被告取得本件小貨車後，不在約定地點
    停放，嗣為告訴人在台南市○○路某巷子逕行取回，被告意圖不法利益將標的遷
    移行為，事證已明，堪以認定。
三、查被告以動產擔保交易附條件買賣方式購車，其後不惟未依約按期繳款，且將該
    車交由他人使用，遷移逃匿。核其所為，係犯動產擔保交易法第三十八條之罪。
四、原審以被告罪證明確，因予適用動產擔保交易法第三十八條，刑法第十一條前段
    、第四十一條第一項前段，罰金罰鍰提高標準條例第一條前段、第二條規定，並
    審酌被告犯罪動機，目的及犯後仍飾詞圖辯，告訴人所受損害程度及告訴人業將
    該車取回等一切情狀，量處被告有期徒刑三月，併諭知所處有期徒刑如易科罰金
    ，以三百元折算一日之標準，以示懲儆。本院經核原判決認事用法，並無違誤，
    量刑亦稱妥適，被告上訴意旨，猶執前詞，否認犯罪，指摘原判決量刑過重，並
    無可取，為無理由，應予駁回。
據上論斷，應依刑事訴訟法第三百六十八條，判決如主文。
本案經檢察官羅清溪到庭執行職務。
中    華    民    國      九十      年      六      月      廿九        日
                                  臺灣高等法院臺南分院刑事第五庭
                                      審判長法官  茆    臺    雲
                                            法官  蔡    長    林
                                            法官  董    武    全
右正本證明與原本無異。
不得上訴。
                                      法院書記官  黃    全    忠
中    華    民    國      九十      年      七      月     三           日
附錄法條：
動產擔保交易法第三十八條：動產擔保交易之債務人，意圖不法之利益，將標的物遷
                          移、出賣、出質、移轉、抵押或為其他處分，致生損害
                          於債權人者，處三年以下有期徒刑、拘役或科或併科六
                          千元以下之罰金。


司法院資訊處製作；財團法人民間司法改革基金會備份。
